【裁判字號】    97,消債更,152
【裁判日期】    970912
【裁判案由】    更生事件
【裁判全文】
臺灣臺北地方法院民事裁定           97年度消債更字第152號
聲  請  人
即債務人    乙○○
代  理  人  甲○○律師
                      3
上列當事人因消費者債務清理事件聲請更生，本院裁定如下：
    主  文
聲請駁回。
聲請費用由聲請人負擔。
    理  由
一、按債務人與金融機構協商成立者，不得聲請更生或清算，但
    因不可歸責於己之事由，致履行顯有重大困難者，不在此限
    ；本條例施行前，債務人依金融主管機關協調成立之中華民
    國銀行公會會員辦理消費金融案件無擔保債務協商機制與金
    融機構成立之協商，準用前項之規定，消費者債務清理條例
    第151 條第5 項、第6 項分別定有明文。
二、本件聲請人向本院聲請更生，主張其在本條例施行前，於96
    年1 月依照中華民國銀行公會會員辦理消費金融案件無擔保
    債務協商機制，並於同年2 月與金融機構成立協商，然因父
    母年事已高，為避免刺激年邁雙親、造成夫妻失和情況，且
    因聲請人自軍中退伍後，收入狀況不穩定，現今另有荷商荷
    蘭銀行股份有限公司（下稱荷蘭銀行）、臺灣銀行股份有限
    公司（下稱臺灣銀行）、合作金庫商業銀行股份有限公司（
    下稱合庫銀行）及萬泰商業銀行股份有限公司（下稱萬泰銀
    行）等4 家銀行加入追索債權，導致聲請人每月應清償金額
    高於收入，無法維持最低基本生活所需，尚待舉債度日，甚
    至於95年10月30日持公職人員優惠存款定存單向臺灣銀行質
    借，仍不敷使用，存在擔心家人知情及無還款能力雙重壓力
    下，聲請人夜不安寢，精神狀況亦不穩定，故有不可歸責於
    己致履行顯有重大困難之事由，爰依此聲請更生云云。
三、惟查，聲請人雖主張今另有前開4 家銀行加入追索，而有不
    可歸責於己致履行困難之事由，然經本院職權函詢前開4 家
    銀行，荷蘭銀行函覆「乙○○於92年12月9 日開始使用本行
    信用卡消費，是以當時本行與債務人乙○○之債權債務關係
    即已成立。另廖君於96年2 月間曾參與銀行公會協商機制並
    達成協商，因本行債權為94年12月15日以後產生之預借現金
    ，非此次債務協商範圍，無法納入協商，『惟廖君當時以與
    本行個別協商，另行協商還款條件。』」；合庫銀行函覆「
    陳報人並非不願意加債務人於96年2 月間之協商，主要係因
    債務人來電要求陳報人退出債務協商機制，蓋當時債務人申
    請債務協商後，陳報人曾向債務人說明其向陳報人所借貸之
    利率計算係依定儲利率指數加1.075 ％（當時年息3.255 ％
    ），相較於達成債務協商後支利率（年息12.88 ％）為低，
    若陳報人加入債務協商機制，屆時有關利率約定將一體適用
    於各債權銀行，請其自行權衡利弊，嗣債務人來電要求陳報
    人不要參加債務協商機制，此為陳報人未加入協商緣故。又
    債務人尚未與陳報人進行協商前置作業，率向鈞院聲請更生
    ，有違債清條例第151 條第1 項規定，並請求駁回債務人更
    生聲請。」；萬泰銀行函覆：「本行於96年2 月間接獲最大
    債權銀行信函通知債務人參與銀行公會債務協商，但因債協
    規定94年12月31日前債權方可納入協商導致本行為接獲聯合
    徵信中心通報，故本行未回覆債權，並非不同意加入協商，
    嗣債務人與本行洽談清償方案，分期購貨欠款屬分期還款，
    債務人目前依約還款中。」等語，有97年7 月8 日荷蘭銀行
    （97）荷銀債清字第171 號函文、97年7 月10日合庫銀行陳
    報狀及97年7 月15日萬泰銀行陳報狀附卷可憑，足見聲請人
    於96年2 月協商之時，業與前開3 家銀行私下進行洽談清償
    方案，甚至有要求個別銀行不要加入協商乙情，而就臺灣銀
    行部分，亦屬於96年2 月銀行公會債務協商範疇，該4 家銀
    行均非聲請人所述「現今另有」銀行加入追索債權致履行困
    難之情形，又聲請人謂優惠定存質借時點係早於銀行公會債
    務協商時點，亦與所稱今因入不敷出而質借等情矛盾，聲請
    人所述前揭情事均於債務協商成立時即存在，嗣後亦無其他
    不可歸責事由產生，本院認聲請人應無不可歸責致履行顯有
    重大困難之事由發生。
四、綜上，聲請人依消費者債務清理條例向本院聲請更生，與第
    151 條第5 項但書所規定，須「有不可歸責於己致履行顯有
    重大困難之事由」之要件並不相符，是其聲請更生並無理由
    ，爰予駁回，裁定如主文。
中    華    民    國    97    年    9     月    12    日
              民事第二十一庭法      官  湯千慧
上為正本係照原本作成
如不服本裁定，應於裁定送達後10日內，以書狀向本院提出抗告
，並繳納抗告費新臺幣1 千元
中    華    民    國    97    年    9     月    12    日
                            書  記  官  林錫欽


司法院資訊處製作；財團法人民間司法改革基金會備份。
